臺灣臺南地方法院民事判決
110年度訴字第173號
原      告  徐位松  
被      告  黃中秋  

上列當事人間請求請求履行契約事件，經本院於民國110年3月30
日言詞辯論終結，判決如下：
    主  文
被告應同意原告領取第一建築經理股份有限公司向第一商業銀行
股份有限公司桃園分行申設帳號00000-000000000號、戶名第一
商業銀行受託信託財產專戶內之賣得價金新臺幣5,656,493元。
訴訟費用新臺幣56,034元由被告負擔。
     事實及理由
一、按不變更訴訟標的，而補充或更正事實上或法律上之陳述者
    ，非為訴之變更或追加，民事訴訟法第256條定有明文。本
    件原告起訴時原聲明請求：㈠被告應依照「價金分配比例協
    議書」在「第一建築經理（股）公司履保專戶收支明細表暨
    點交確認單（賣方）」簽名結案給付原告新臺幣(下同)5,65
    6,493元。㈡被告應在「幸福家地政士事務所案件編號：0000
    00000賣方：徐位松、黃中秋收費明細表」及「【房屋.地價
    稅、水. 電. 瓦斯費. 管理費】切算表」簽名結案。㈢被告
    應給付原告自民國109 年12月18日起至清償日止，按週年利
    率5％計算之利息。嗣於本院審理中更正聲明如後述(見本院
    卷第115頁)。經核原告更正聲明並未變更訴訟標的，僅更正
    事實上之陳述，非為訴之變更，依前開規定，應予准許。
二、原告起訴主張：兩造約定共同出售臺南市○區○○段000地號、
    323-1地號、324-1地號等土地3筆，嗣於109年6月6日與買方
    簽訂土地買賣契約及價金信託履約保證申請書，約定由訴外
    人第一建築經理股份有限公司（下稱第一建經公司）辦理買
    賣價金信託履約保證，兩造於同日另簽訂價金分配比列協議
    書(下稱系爭協議書)，約定依323地號土地面積計算賣得價
    金分配比例原告65.4％、被告34.6％。買方已將買賣價金1,45
    0萬元存入第一建經公司向第一商業銀行股份有限公司(下稱
    第一銀行)桃園分行申設戶名第一商業銀行受託信託財產專
    戶、帳號00000-000000000號之履約保證專戶(下稱履保專戶
    )，扣除相關費用，餘款8,555,460元，依系爭協議書約定兩
    造價金分配比例結果，原告應分得5,656,493元、被告應分
    得2,898,967元。詎被告事後反悔，要求依323地號、323-1
    地號、324-1地號等3筆土地總面積持分比例重新分配賣得價
    金，被告分配比例38.813％即3,509,856元，較原約定比例增
    加610,889元，原告無法同意，被告因而拒絕配合辦理履保
    專戶之買賣價金給付程序。原告已於109年12月7日寄發存證
    信函催請被告履行，被告收受該存證信函後，仍拒不履行。
    爰依系爭協議書之法律關係，提起本件訴訟等語。並聲明：
    如主文第1項所示。
三、被告抗辯：一般出售土地辦理買賣價金信託履約保證，應依
    共有人土地面積比例分配賣得價金，根本不需要另外寫協議
    書，系爭協議書僅依323地號土地面積比例分配賣得價金，
    惟買方係購買323地號、323-1地號、324-1地號3筆土地，本
    應依3筆土地總面積按兩造共有比例分配賣得價金，始為合
    理公平，據此計算，被告應該分得38.813％即3,509,856元等
    語。並聲明：原告之訴駁回。
四、本院之判斷理由：
  ㈠原告主張兩造共同出售323地號、323-1地號、324-1地號等3
    筆土地，買賣價金為1,450萬元，兩造於109年6月6日簽訂系
    爭協議書，約定買賣價金經扣除銀行代償額、過戶所產生之
    相關稅費後，價金分配比例為原告65.4％、被告34.6％等情，
    業據原告提出系爭協議書為證(見本院卷第43頁)，被告對於
    系爭協議書係其所親簽乙情，亦不爭執(見本院卷第104頁)
    ，是兩造已約定共同出賣售323地號、323-1地號、324-1地
    號等3土地之買賣價金分配比例為原告65.4％、被告34.6％之
    事實，應可認定。
  ㈡按契約乃當事人間在對等基礎下，本諸自主意思、自我決定
    及自我拘束所成立之法律行為，基於私法自治及契約自由原
    則，契約不僅在當事人之紛爭事實上作為當事人之行為規範
    ，在訴訟中亦為法院之裁判規範(最高法院106年度台上字第
    2313號判決意旨參照)，次按當事人間因訂立契約而成立法
    律關係所衍生之紛爭應如何適用法律，固屬法院之職權，惟
    法院於適用法律前所應認定之事實，除非當事人約定之內容
    違反強制或禁止規定而當然無效，可不受拘束外，仍應以該
    契約約定之具體內容為判斷基礎，不得捨當事人之特別約定
    ，而遷就法律所規定之有名契約內容予以比附適用，此乃私
    法自治、契約自由原則之體現（最高法院92年度台上字第23
    74號裁判要旨參照），是當事人本於自主意思所締結之契約
    ，若其內容不違反法律強制規定或公序良俗，基於私法自治
    及契約自由原則，即成為當事人間契約相關行為之規範；縱
    或契約約定之權利義務有失平之處，除依法定程序變更外，
    雙方均應受其拘束，不得任意排除約定之法效(最高法院104
    年度台上字第2192號判決意旨參照)。被告雖抗辯原告從事
    土地買賣，利用被告想快點結案，在簽訂協議書時未告知價
    金分配比例僅依323地號土地面積比例計算分配賣得價金，
    而非以323地號、323-1地號、324-1地號等3筆土地總面積比
    例計算分配賣得價金，然僅就323地號土地面積比例計算，
    對其並不公平云云，惟系爭協議書已載明「上述標的(臺南
    市○區○○段000○00000○00000地號)成交金額為新台幣□萬元
    整，銀行代償金額、過戶所產生之相關稅費：代書代辦費、
    地政規費、謄本費、印花稅、履保費、仲介服務費依照比例
    扣除，土地增值稅依照稅務局核定為主自行負擔，價金分配
    比例如下：甲方(徐位松)：65.4％；乙方：34.6％」等文字(
    見本院卷第43頁)，且觀諸上開文字淺顯易懂，其文義為何
    ，當為被告所明瞭，而其協議內容，並無違反強制或禁止規
    定，亦無違反公序良俗等無效情形，則依前開說明，系爭協
    議書即應成為兩造間契約相關行為之規範，兩造均應受其拘
    束，不得任意排除約定之法效，法院亦應以系爭協議書約定
    之具體內容為本件兩造間債權債務關係之判斷基礎。被告並
    未舉證證明系爭協議書有何成立或生效之障礙事由，自無法
    任憑其事後改稱不同意協議書內所載分配比例云云，即得不
    履行系爭協議書，是被告此部分之抗辯，並不可採。又被告
    對於履保專戶內扣除代書費、增值稅、仲介服務費、履保費
    、華南銀行代償費等相關費用後，賣得價金 餘款8,555,460
    元之事實均不爭執(見本院卷第106、116頁)，是以，原告依
    系爭協議書之法律關係，請求被告同意其領取履保專戶內之
    買賣價金5,656,493元，即屬有據。
五、綜上所述，兩造已簽訂系爭協議書並約明共同出售323地號
    、323-1地號、324-1地號等3土地土地之買賣價金分配比例
    為原告65.4％、被告34.6％，從而，原告依系爭協議書之法律
    關係，請求被告同意其領取履保專戶內之買賣價金5,656,49
    3元，為有理由，應予准許。
六、末按訴訟費用由敗訴之當事人負擔；法院為終局判決時，應
    依職權為訴訟費用之裁判，民事訴訟法第78條、第87條第1
    項分別定有明文。查本件訴訟費用額確定為56,034元（即第
    一審裁判費），爰依上開規定確定訴訟費用之負擔如主文第
    2項所示。
七、本件事證已臻明確，兩造其餘攻擊防禦方法及舉證，核與判
    決結果無影響，爰不一一論述，附此敘明。
八、據上論結，原告之訴為有理由，判決如主文。 　
中　　華　　民　　國　　110 　年　　4 　　月　13 　　日
                  民事第五庭    法  官  張桂美
以上正本證明與原本無異。
如不服本判決，應於判決送達後20日內，向本院提出上訴狀並表
明上訴理由，如於本判決宣示後送達前提起上訴者，應於判決送
達後20日內補提上訴理由書（須附繕本）。
如委任律師提起上訴者，應一併繳納上訴審裁判費。  
中　　華　　民　　國　　110 　年　　4 　　月　　13　　日
                                 書記官  蘇冠杰